【裁判字號】    95,訴,632
【裁判日期】    950620
【裁判案由】    違反槍砲彈藥刀械管制條例
【裁判全文】
臺灣高雄地方法院刑事判決               95年度訴字第632號
    公  訴  人  臺灣高雄地方法院檢察署檢察官
    被      告  甲○○
    指定辯護人  本院公設辯護人丙○○
上列被告因違反槍砲彈藥刀械管制條例案件，經檢察官提起公訴
（95年度偵字第3436號），本院判決如下：
    主  文
甲○○未經許可，持有可發射子彈具有殺傷力之改造槍枝，累犯
，處有期徒刑年貳月，併科罰金新臺幣貳拾萬元，罰金如易服
勞役，以罰金總額與陸個月之日數比例折算。扣案改造槍枝壹支
（含彈匣壹個，槍枝管制編號：0000000000）、改造子彈伍顆均
沒收。
    事  實
一、甲○○於民國91年間因違反毒品危害防制條例案件，經臺灣
    板橋地方法院91年度板簡字第130 號判決處有期徒刑5 月確
    定，甫於92年8 月29日執行完畢。詎甲○○仍不知悔改，明
    知未經中央主管機關許可，不得持有槍砲彈藥刀械管制條例
    管制之違禁物，竟於94年12月5 日0 時30分許前某時，在不
    詳處所，取得具殺傷力仿BERETTA 廠84型半自動手槍製造之
    槍枝換裝土造金屬槍管及土造金屬槍機而成之改造手槍1 枝
    （含彈匣1 個，槍枝管制編號：0000000000）及供上開改造
    槍枝用具有殺傷力之改造子彈8 顆。嗣於94年12月5 日0 時
    30分許（起訴書誤繕為凌晨12時30分），在臺北縣三重市○
    ○路○段21巷5 弄，因行跡可疑，經警盤查後始查獲上情，
    並扣得上開改造槍枝、改造子彈（扣案8 顆，其中3 顆經鑑
    定試射而滅失）及第二級毒品甲基安非他命2 包（甲○○涉
    嫌施用毒品部分，由臺灣高雄地方法院檢察署檢察官另案偵
    辦）。
二、案經臺北縣政府警察局三重分局移送臺灣板橋地方法院檢察
    署呈請臺灣高等法院檢察署令轉臺灣高雄地方法院檢察署檢
    察官偵查起訴。
    理  由
一、訊據被告甲○○固坦承有於94年12月5 日0 時30分，在臺北
    縣三重市○○路○段21巷5 弄處經警盤查，惟矢口否認有何
    持有改造手槍、改造子彈之犯行，辯稱：扣案改造槍枝、改
    造子彈非其所有，94年12月5 日因友人林志偉打電話要其去
    查獲地點等「阿偉」（即林志偉），其駕駛座旁有個包包，
    包包內沒有改造手槍、改造子彈，其等半小時後，就被1 、
    20個警察持槍抵住，要其下車，到厚德派出所作筆錄時，有
    被警察刑求，其左手被銬在白欄杆上，警員用手毆打其頭，
    其手有阻擋，後來員警將其眼睛矇住，以手毆打其肚子，其
    在警局被打10幾分鐘，其不知扣案之改造槍枝、改造子彈從
    何而來云云，經查：
（一）被告甲○○於94年12月5 日0 時30分許，在臺北縣三重市
      ○○路○段21巷5 弄，經警盤查後查獲其持有扣案上開改
      造槍枝、改造子彈之事實，業據證人即查獲警員張適志於
      本院審理中結證稱：本案由其查獲，當時巡邏員警經過看
      到被告在車上，沒有熄火，警員覺得很可疑，又因為是晚
      上，被告又在小巷子裡，好像在等人，本件手槍、子彈從
      被告背在身上的背包所搜得，當場查獲時沒有問被告槍彈
      來源，帶回派出所才有問。當時先盤查被告身分，發現是
      妨害自由的通緝犯，後來發現槍枝，就將被告帶回派出所
      ，本件手槍、子彈是當場從被告背包搜出來，因為證據確
      鑿，其不可能毆打被告，被告當時未提到「阿偉」這個人
      ，被告在警局有承認扣案槍、彈是他的等語（見本院95年
      6 月6 日審判筆錄第3 、4 、5 頁）；證人即查獲警員陳
      建榮於本院審理中結證稱：我係當天查獲被告之警員，當
      天有看到扣案手槍、子彈，扣案手槍、子彈在被告之背包
      內搜到，該背包當時由被告隨身背著，當時騎機車接近被
      告，一開始叫被告下車，被告拒絕下車，逮捕過程係因我
      們看被告形跡可疑，看被告一個人在車上，我們要盤查被
      告身分，請被告出示證件，被告的車窗拒絕搖下來，有要
      踩油門離開現場的樣子，我們就掏槍請被告下車，被告才
      下來。被告回警局作筆錄時有在場，通緝犯依照程序是要
      銬起來，但我們沒有毆打被告等語；證人林志偉於本院審
      理中結證稱：認識甲○○，是朋友關係，94年12月5 日有
      打電話給甲○○，要甲○○去臺北縣三重市○○路等我，
      因為要拿錢給甲○○，之前有跟甲○○買過毒品沒給錢，
      案發當天，甲○○被警察抓走前沒有見到他，沒有看過本
      件手槍、子彈，本件手槍、子彈不是我的等語。證人張適
      志、陳建榮與被告甲○○並無恩怨，衡情當不致甘冒偽證
      風險，誣指被告甲○○持有本件手槍、子彈之犯行，堪信
      證人張適志、陳建榮關於本件手槍、子彈查獲經過之結證
      可採。另證人林志偉係被告甲○○之朋友，當不致甘冒偽
      證風險，誣指被告甲○○有持槍之事實，又證人林志偉並
      不知有扣案上開改造槍枝、改造子彈，被告甲○○亦無抗
      辯上開改造槍枝、改造子彈係證人林志偉要求被告甲○○
      攜帶至查獲地點，顯見上開改造槍枝、改造子彈與證人林
      志偉無關，本院認被告甲○○為警查獲當時，持有扣案上
      開改造槍枝、改造子彈之事實為真。
（二）上開改造槍枝、改造子彈，具有殺傷力之事實，業經內政
      部警政署刑事警察局鑑定，認本件手槍係仿BERETTA 廠84
      型半自動手槍製造之槍枝換裝土造金屬槍管及土造金屬槍
      機而成之改造手槍，機械性能良好，可擊發是用子彈，認
      具殺傷力；送鑑改造子彈8 顆，認均係具直徑8.8mm 金屬
      彈頭之土造子彈，經採樣3 顆試射，均可擊發，認具殺傷
      力，此有內政部警政署刑事警察局94年12月12日刑鑑字第
      09401882 87 號鑑定書、扣押物品清單3 張在本院卷可查
      （見本院卷第14至18頁），認足認上開改造槍枝1 枝、改
      造子彈8 顆，具有殺傷力，屬於槍砲彈藥刀械管制條例管
      制之違禁物。被告未經許可持有本件手槍、子彈之犯行，
      事證明確，洵堪認定，應依法論科。
二、核被告甲○○所為，其持有本件手槍行為，係違反槍砲彈藥
    刀械管制條例第8 條第4 項之未經許可持有改造手槍罪；其
    持有本件子彈行為，係違反槍砲彈藥刀械管制條例第12條第
    4 項未經許可持有改造子彈罪。被告甲○○所為持有改造槍
    枝及持有改造子彈之部分，係為一行為而觸犯數罪名，為想
    像競合犯，應依刑法第55條之規定，從一重之未經許可持有
    改造槍枝罪處斷。公訴人認被告係犯94年1 月26日修正公布
    前槍砲彈藥刀械管理條例第11條第4 項之未經許可，持有可
    發射子彈具有殺傷力之槍砲罪，及同法第12條第1 項之未經
    許可，製造具有殺傷力之子彈罪。惟被告被查獲未經許可，
    持有上開改造槍枝、改造子彈之犯罪時間係94年12月5 日0
    時30分許，已在前開條例修正公布之後，自應適用94年1 月
    26 日 修正公布之槍砲彈藥刀械管制條例第8 條第4 項之未
    經許可持有改造槍枝，而無比較新舊法之問題。又公訴人認
    被告有製造可發射子彈具有殺傷力之槍枝，本院認被告並未
    涉犯製造改造槍枝、改造子彈（理由詳如後述），而認被告
    係未經許可，持有改造槍枝、改造子彈，此部分事實仍在起
    訴事實範圍內，本院自得審理，而無變更起訴法條之問題。
    被告前因違反毒品危害防制條例案件，經臺灣板橋地方法院
    91年度板簡字第130 號判決處有期徒刑5 月確定，甫於92年
    8 月30日執行完畢出監，此有臺灣高等法院被告前案記錄表
    1 件在卷可查，其受有期徒刑執行完畢後，5 年以內再犯本
    案有期徒刑以上之罪，為累犯，應依刑法第47條規定加重其
    刑。爰審酌被告甲○○犯罪動機，持有改造手槍1 把、改造
    子彈8 顆之行為，可於瞬間取人性命，影響所及，非僅危害
    他人之生命安全，並嚴重損害社會治安之維護，已造成社會
    安全秩序之紊亂，惡性非輕，又被告否認犯行，態度不佳等
    一切情狀，量處如主文所示之刑，及罰金刑部分諭知易服勞
    役之折算標準（因罰金總額折算逾6 個月，故以罰金總額與
    6 個月之日數比例折算）。另上開改造槍枝1 支、改造子彈
    中8顆 部分，經送鑑均具有殺傷力，前已敘明，均為違禁物
    ，上開改造槍枝1 支、改造子彈5 顆，均應依刑法第38條第
    1 項第1 款之規定沒收之，至於改造子彈3 顆部分，雖具殺
    傷力，然業經鑑驗擊發滅失，爰不為沒收之諭知，併此敘明
    。
三、公訴意旨另以：被告甲○○於92年7 月某日，在台北市萬華
    區○○○路某家模型槍店，以新臺幣（下同）6 千元購得仿
    BERETT A廠84型半自動玩具手槍1 支（含彈匣1 個）、玩具
    彈殼8 顆後，基於製造具有殺傷力之槍、彈之概括犯意，未
    經許可，連續在不詳地點，以電鑽（未扣案）將槍管貫通，
    並將上開玩具手槍更換土造金屬槍管，製造成可發射子彈具
    有殺傷力之手槍（即扣案本件手槍），並將上開8 顆子彈填
    裝火藥，製造成具有殺傷力之子彈（即扣案本件子彈）。嗣
    於94年12月5 日0 時30分許（起訴書誤繕為12時30分），在
    臺北縣三重市○○路一段21巷5 弄，因行跡可疑，經警盤查
    後始查獲上情，並扣得本件手槍、本件子彈（被告持有本件
    手槍、本件子彈部分業經本院有罪判決），因認被告甲○○
    涉犯94年1 月26日修正前槍砲彈藥刀械管制條例第11條第1
    項未經許可製造其他可發射金屬或子彈具有殺傷力之槍砲、
    及同法第12條第1 項之未經許可製造具有殺傷力之子彈罪嫌
    。經查：
（一）被告堅決否認有何改造本件手槍、本件子彈犯行，辯稱：
      警詢中曾遭刑求，檢察官跟我說叫我不要假了，承認就好
      等語；辯護意旨另以：被告稱改造本件手槍、子彈所用之
      電鑽並未扣案，且改造手槍非用電鑽即可，尚須其他工具
      ，再者，被告在教育、職業上皆不具有電機、機械方面之
      知識、技能，另參以被告在偵訊中僅自白持有槍、彈，未
      曾自白改造槍、彈等語。
（二）按刑事訴訟法第156 條第2 項規定，被告雖經自白，仍應
      調查其他必要之證據，以察其是否與事實相符。立法目的
      乃欲以補強證據擔保自白之真實性；亦即以補強證據之存
      在，藉之限制自白在證據上之價值。而所謂補強證據，則
      指除該自白本身外，其他足資以證明自白之犯罪事實確具
      有相當程度真實性之證據而言。雖其所補強者，非以事實
      之全部為必要，但亦須因補強證據與自白之相互利用，而
      足使犯罪事實獲得確信者，始足當之。再按被告之自白為
      證據之一種，須非出於強暴、脅迫、利誘、詐欺或其他不
      正之方法，且與事實相符者，方得採為證據，故被告雖經
      自白，仍應調查其他必要之證據，以察其與事實是否相符
      ，苟無法證明其與事實相符，根本即失其證據之證明力，
      不得採為判斷事實之根據（參見最高法院74台覆字第10號
      、46年度台上字第809 號判例）。又按刑事訴訟上證明之
      資料，無論其為直接證據或間接證據，均須達於通常一般
      人均不致於有所懷疑，而得確信其為真實之程度，始得據
      為有罪之認定，若其關於被告是否犯罪之證明未能達此程
      度，而有合理性懷疑之存在，致使無從形成有罪之確信，
      即不得遽為不利被告之認定，此觀諸最高法院76年台上字
      第4986號判例意旨甚明。是以，認定被告有罪之證據，需
      達到使事實審審判之法官有「確信」之心證時，方得為被
      告有罪之判斷，若依負追訴犯罪職責之檢察官所提出之證
      據，尚無法使事實審法官有此程度之心證時，因法院僅有
      調查而無蒐集證據之義務，自應為有利於被告之認定。
（三）被告於警詢時雖自白：「（問：查獲貝瑞塔改造手槍乙支
      、子彈8 發來源如何？）（答：我是於92年7 月間於臺北
      市萬華區○○○路模型槍店，以6 千元購買該支手槍、並
      以2 千4 百元購買8 發子彈。）（問：該貝瑞塔改造手槍
      乙支，子彈8 發是何人改造？如何改造？）（答：是我自
      己改造。用電鑽將槍管貫通改造手槍，用火藥裝填在子彈
      內改造手槍。）等情（見臺灣板橋地方法院檢察署94年度
      偵字第21017 號卷第6 、7 頁），然於偵訊中自白：「（
      問：槍械如何來？）（答：92年時在和平西路買的模型道
      具。）（問：是否使用？）（答：我試射過，我是帶著防
      身嚇人用。）（見臺灣板橋地方法院檢察署94年度偵字第
      21017 號卷第36頁），則關於被告是否有改造本件手槍、
      本件子彈之行為，僅有被告警詢之自白，檢察官於偵查中
      並無查證被告是否有改造手槍、子彈之行為，而本院觀之
      被告之前案紀錄，被告曾因毒品危害防制條例案件，於臺
      灣板橋地方法院91年度板字第130 號判決處有期徒刑5 月
      確定，於92年3 月28日起至92年8 月29日在臺北分監執行
      中，此有被告臺灣高等法院被告前案紀錄表1 份在卷可查
      ，則被告於警詢中自白購買本件手槍、子彈之時點（92年
      7 月間），顯與被告之前科紀錄表之記載不符，則被告前
      開自白關於改造本件手槍、子彈部分，是否與事實相符，
      即非無疑。另被告所稱改造手槍、子彈使用之電鑽工具並
      無扣案，再者，被告在在本院審理中自承其服兵役是海軍
      陸戰隊步兵，從事水泥工，未做過車床（見本院95年6 月
      6 日審判筆錄第17頁），本院無從認定被告在教育、職業
      上具有機械、電機方面之知識、經驗，不能僅憑扣案之本
      件手槍、本件子彈送驗結果具有殺傷力，即認該手槍、子
      彈係被告所改造。
（四）綜上所述，被告就改造本件手槍、子彈部分，於警詢、偵
      訊時之自白與事實顯有矛盾，關於被告如何改造本件手槍
      、子彈，亦未見檢察官提出相關事證以資佐證，且無改造
      工具扣案，以供本院產生合理之心證。此外，復查無其他
      證據證明被告確有公訴意旨所指此部分之犯行。在無其他
      補強證據與自白相互利用，使此部分犯罪事實可資佐證，
      而讓本院「確信」被告有罪之心證情況下，揆諸前揭判例
      意旨所示，即無從認定被告有何未經許可製造其他可發射
      金屬或子彈具有殺傷力之手槍、子彈之罪行，此部分不能
      證明被告犯罪，因公訴人認此部分與前述論罪科刑之持有
      改造手槍、子彈罪間，有實質上一罪之關係，爰不另為無
      罪之諭知，併此敘明。
據上論斷，應依刑事訴訟法第299 條第1 項前段，槍砲彈藥刀械
管制條例第8 條第4 項、第12條第4 項，刑法第11條前段、第55
條、第47條、第38條第1 項第1 款、第42條第3 項，罰金罰鍰提
高標準條例第2 條，現行法規所定貨幣單位折算新台幣條例第2
條，判決如主文。
本案經檢察官乙○○到庭執行職務。
中    華    民    國    95    年    6     月    20    日
                  刑事第二庭    審判長法  官  邱永貴
                                      法  官  高思大
                                      法  官  何佩陵
以上正本證明與原本無異。
如不服本判決，應於判決送達後10日內，向本院提出上訴狀。
中    華    民    國    95    年    6     月    20    日
                                      書記官  張家瑜
附錄本案論罪科刑所適用法條全文：
槍砲彈藥刀械管制條例第8 條第4項：
未經許可，持有、寄藏或意圖販賣而陳列第1項所列槍枝者，處3
年以上10年以下有期徒刑，併科新臺幣700 萬元以下罰金。
槍砲彈藥刀械管制條例第12條第4項：
未經許可，持有、寄藏或意圖販賣而陳列子彈者，處5 年以下有
期徒刑，併科新台幣300 萬元以下罰金。


司法院資訊處製作；財團法人民間司法改革基金會備份。
